臺灣新竹地方法院刑事判決
111年度訴緝字第3號
公  訴  人  臺灣新竹地方檢察署檢察官
被      告  李昇展



上列被告因妨害秩序等案件，經檢察官提起公訴（110年度偵字
第7513號），本院依簡式審判程序判決如下：
    主  文
李昇展犯在公共場所聚集三人以上意圖供行使之用而攜帶兇器施
強暴罪，處有期徒刑陸月，如易科罰金，以新臺幣壹仟元折算壹
日。　　
    事  實
一、本件犯罪事實：
　　黃瑜峻於民國110年6月3日17時48分許，駕駛向徐振廷（經
    臺灣新竹地方檢察署檢察官以110年度偵字第7513號為不起
    訴處分確定）借得之車牌號碼000-0000號自小客車，附載謝
    政達、陳正祐、李昇展外出（黃瑜峻、謝政達、陳正祐均經
    本院以110年度訴字第734號判決判處有期徒刑6月），行經
    新竹縣○○市○○街000號，見與之有債務糾紛之賴冠宇行經該
    處進入便利超商，遂與陳正祐（坐副駕駛座）、李昇展（坐
    左後座）、謝政達（坐右後座）共同基於在公共場所聚集三
    人以上施強暴之妨害秩序及強制之犯意聯絡，要謝政達、李
    昇展、陳正祐將賴冠宇帶上車商討債務，嗣由謝政達先下車
    進入超商確認是賴冠宇並上車回報後，其等見賴冠宇步出超
    商，在車輛往來之公共道路上，謝政達、李昇展各持黃瑜峻
    所提供客觀上足供兇器使用之鋁棒各1支、陳正祐則徒手毆
    打賴冠宇並強押上車，黃瑜峻並將自小客車駛至毆打處，便
    利謝政達、李昇展、陳正祐將賴冠宇強押上車商談債務，而
    以此強暴方式，使賴冠宇行無義務之事，並造成公眾或他人
    之危害及恐懼不安，賴冠宇因而受有頭部外傷併頭皮撕裂傷
    5公分、兩側小腿挫傷血腫及右大腿鈍傷之傷害（涉犯傷害
    罪嫌部分，未據賴冠宇提出告訴）。
二、案經新竹縣政府警察局竹北分局報告臺灣新竹地方檢察署檢
    察官偵查起訴。
    理  由
一、本件被告李昇展所犯之罪，非死刑、無期徒刑、最輕本刑為
    3 年以上有期徒刑之罪，或高等法院管轄第一審之案件，被
    告於本院準備程序進行中，就被訴事實為有罪之陳述，經本
    院認合於刑事訴訟法第273 條之1 第1 項之規定，裁定進行
    簡式審判程序，合先敘明。又按簡式審判程序之證據調查，
    不受第159 條第1 項之限制，刑事訴訟法第273 條之2 定有
    明文，是於行簡式審判程序之案件，被告以外之人於審判外
    之陳述，除有其他不得作為證據之法定事由外，應認具有證
    據能力。
二、認定犯罪事實所憑之證據及理由：
    前揭犯罪事實，業據被告於警詢、偵查、本院準備程序及簡
    式審判程序時均坦承不諱（7513號偵卷第22頁至第24頁、第
    106頁至第108頁；本院3號訴緝卷第17頁、第25頁），核與
    共犯黃瑜峻、謝政達、陳正祐於警詢、偵查、本院準備程序
    及簡式審判程序之供述內容相符（7513號偵卷第9頁至第14
    頁、第15頁至第17頁、第19頁至第21頁、第100頁至第102頁
    、第132頁至第133頁；本院734號訴卷第64頁、第75頁），
    並有證人即被害人賴冠宇於警詢、證人徐振廷於警詢及偵查
    中之證述可證（7513號偵卷第6頁至第8頁、第25頁至第26頁
    、第102頁至第104頁），復有東元醫療社團法人東元綜合醫
    院診斷證明書1份、監視錄影畫面截圖數張（7513號偵卷第2
    7頁、第31頁至第43頁）在卷可參，足認被告上開任意性之
    自白與事實相符，堪以採信。綜上，本案事證明確，被告犯
    行洵堪認定，應依法論科。
三、論罪科刑：　　
　㈠刑法妨害秩序罪章之第149條 、第150 條於109 年1 月15日
    修正公布，於109 年1 月17日施行，本次修法理由略謂：「
    不論其在何處、以何種聯絡方式聚集，其係在遠端或當場為
    之，均為本條之聚集行為，且包括自動與被動聚集之情形，
    亦不論是否係事前約定或臨時起意者均屬之。因上開行為對
    於社會治安與秩序，均易造成危害，爰修正其構成要件，以
    符實需。倘三人以上，在公共場所或公眾得出入之場所聚集
    ，進而實行強暴脅迫（例如：鬥毆、毀損或恐嚇等行為）者
    ，不論是對於特定人或不特定人為之，已造成公眾或他人之
    危害、恐懼不安，應即該當犯罪成立之構成要件，以符保護
    社會治安之刑法功能」，可知修法後之刑法第150條，係不
    論被告以何種方式聚集，倘3人以上在公共場所或公眾得出
    入之場所聚集，進而實行鬥毆、毀損或恐嚇等行為，均應依
    法論處，合先敘明。　　
　㈡核被告所為，係犯刑法第150條第1項後段、第2項第1款之在
    公共場所聚集三人以上意圖供行使之用而攜帶兇器施強暴罪
    、同法第304條之強制罪。又被告所為，係以一行為觸犯上
    開2罪名，為想像競合犯，應依刑法第55條之規定，從一重
    論以在公共場所聚集三人以上意圖供行使之用而攜帶兇器施
    強暴罪。　
　㈢被告與共犯黃瑜峻、謝政達、陳正祐，就上開在公共場所聚
    集三人以上意圖供行使之用而攜帶兇器施強暴罪、強制罪間
    ，有犯意聯絡及行為分擔，均應論以共同正犯。然刑法條文
    有「結夥三人以上」者，其主文之記載並無加列「共同」之
    必要，最高法院79年度台上第4231號判決意旨足資參照。是
    本條文以「聚集三人以上」為構成要件，應為相同解釋，爰
    不在主文加列「共同」之文字。
　㈣按犯刑法第150條第1項之罪，而有下列之情形者，得加重其
    刑至二分之一：一、意圖供行使之用而攜帶兇器或其他危險
    物品犯之。二、因而致生公眾或交通往來之危險。同法條第
    2 項定有明文。是上開得加重條件，屬於相對加重條件，並
    非絕對應加重條件，是以，事實審法院依個案具體情狀，考
    量當時客觀環境、犯罪情節及危險影響程度、被告涉案程度
    等事項，綜合權衡考量是否有加重其刑之必要性。本院審酌
    本案係因共犯黃瑜峻與被害人之債務糾紛而起，被告參與糾
    紛程度非高，過程中雖聚集超過3人，惟並無持續增加人數
    、衝突時間短暫，且糾紛並非預先謀劃策動，雖造成被害人
    受有頭部外傷併頭皮撕裂傷5公分、兩側小腿挫傷血腫及右
    大腿鈍傷之傷害，惟被害人未就被告及共犯等人涉嫌傷害罪
    嫌部分提出告訴，足見本案被告及共犯等人所犯情節侵害社
    會秩序安全，並無嚴重或擴大現象，是本院認依其情狀處以
    主文所示之有期徒刑，應足以收遏止並矯治其等犯罪行為之
    效果，尚無依刑法第150條第2項規定加重其刑之必要，併予
    敘明。
　㈤爰審酌被告僅因共犯黃瑜峻不思以理性方法解決其與被害人
    間之債務糾紛，竟與共犯黃瑜峻、謝政達、陳正祐共同在公
    共場所為上開強暴犯行，協助被告黃瑜峻以非法之手段達到
    解決前開糾紛之目的，況其等犯罪手段並非平和，嚴重影響
    社會治安，增長社會暴戾氣氛，殊值譴責，惟念其犯後坦承
    犯行，態度尚可，並兼衡被告國中畢業之智識程度，現從事
    服務業，月薪約新臺幣3萬元，未婚無子女，現與家人同住
    等一切情形（本院3號訴緝卷第26頁），量處如主文所示之
    刑，並諭知易科罰金之折算標準。
四、沒收：　　
　　按供犯罪所用、犯罪預備之物或犯罪所生之物，屬於犯罪行
    為人者，得沒收之，刑法第38條第2 項前段定有明文。經查
    ，被告與共犯謝政達固持共犯黃瑜峻所提供，未扣案之鋁棒
    各1支而為本案犯行，故屬被告為本案犯行所用之物，惟該
    物經共犯黃瑜峻自承為其所有（本院734號訴卷第64頁），
    則上開物品既非被告所有，自不得對被告宣告沒收或追徵，
    附此敘明。
據上論斷，應依刑事訴訟法第273條之1第1項、第299條第1項前
段，判決如主文。　　
本案經檢察官侯少卿提起公訴，檢察官劉正祥到庭執行職務。
中　　華　　民　　國　　111 　年　　3 　　月　　7 　　日
                  刑事第二庭   法　官   　崔恩寧
以上正本證明與原本無異。
如不服本判決應於收受本判決後20日內向本院提出上訴書狀，上
訴書狀應敘述具體理由。上訴書狀未敘述上訴理由者，應於上訴
期間屆滿後20日內補提理由書狀於本院(均須按他造當事人之人
數附繕本 )「切勿逕送上級法院」。 
中　　華　　民　　國　　111 　年　　3 　　月　　7 　　日
                               書記官     莊琬婷

附錄本案論罪科刑法條：
刑法第150條
在公共場所或公眾得出入之場所聚集三人以上，施強暴脅迫者，
在場助勢之人，處一年以下有期徒刑、拘役或十萬元以下罰金；
首謀及下手實施者，處六月以上五年以下有期徒刑。
犯前項之罪，而有下列情形之一者，得加重其刑至二分之一：
一、意圖供行使之用而攜帶兇器或其他危險物品犯之。
二、因而致生公眾或交通往來之危險。　　　　　　　　　

刑法第304條
以強暴、脅迫使人行無義務之事或妨害人行使權利者，處三年以下有期徒刑、拘役或九千元以下罰金。